臺灣高雄地方法院交通事件裁定　　　　　　　　　　九十一年度交聲更一字第一號
　　原處分機關　高雄巿交通事件裁決所
　　異　議　人　甲○○
　　即受處分人
右列受處分因違反道路交通管理處罰條例案件，對於高雄市交通事件裁決所九十年三
月十二日所為處分（原處分案號：高市交裁字第裁三二－ＺＥ0000000號）聲
明異議，異議人不服本院九十年四月二十五日所為裁定（原裁定案號：九十年度交聲
字第一七六號），提起抗告，經臺灣高等法院高雄分院撤銷發回更審（九十年度交抗
字第四五號），異議人仍不服本院九十年十一月廿七日所為裁定（原裁定案號九十年
度交聲更字第六號），再提起抗告，經臺灣高等法院高雄分院撤銷發回更審，本院裁
定如左：
    主  文
原處分撤銷。
甲○○不罰。
    理  由
一、聲明異議意旨略以：車牌號碼ＺＣ─六一四二號之自用小客車於民國九十年一月
    三十一日上午十一時三十四分許，在國道八號東向十二公里處，因超速行駛被拍
    照取締，處以罰鍰新臺幣六千元，惟該車並非伊所駕駛，亦非伊所有，而係被案
    外人楊英芳詐騙國民身分證後去購車等語。
二、按汽車行駛於高速公路或設站管制之道路，而不遵管制之規定者，處汽車駕駛人
    新臺幣三千元以上六千元以下罰鍰；本條例關於車輛駕駛人之處罰，如應歸責於
    車輛所有人者，處罰車輛所有人；道路交通管理處罰條例第三十三條第一項、第
    八十五條第三項固分別定有明文。又逕行舉發違反道路交通管理事件，經汽車所
    有人依通知單之應到案日期前到案，並告知違規駕駛人姓名、身分證統一編號及
    住址者，處罰機關應即另行通知違規駕駛人到案依法處理；逾應到案日期，處罰
    機關應依本條例第八十五條第三項規定處罰該汽車所有人。依據道路交通管理處
    罰條例第九十二條規定制定之違反道路交通管理事件統一裁罰標準及處理細則第
    二十四條亦定有明文。據上可知，若汽車駕駛人與所有人非同一人時，以處罰汽
    車駕駛人為原則，惟於汽車所有人怠於告知違規駕駛人時，即認為汽車所有人係
    可歸責，而該當於道路交通管理處罰條例第八十五條第三項之「應歸責之車輛所
    有人」，但所謂車輛所有人，自以車輛之真正所有人為限，若係遭人冒用名義購
    車而在監理機關登記為汽車所有人名義之人，其非真正所有人，自非道路交通管
    理處罰條例所稱「應歸責於車輛所有人」之人。
三、經查，於前開時、地違規超速駕駛該車牌號碼ＺＣ－六一四二號自用小客車之汽
    車駕駛人為一男性，有該車違規照片一紙附在本案前審之本院九十年度交聲字第
    一七六號卷內可稽，而本件異議人為女性，故異議人並非本件違規之汽車駕駛人
    之事實，應可認定。再查，異議人所指冒其名義購買車牌號碼ＺＣ─六一四二號
    之自用小客車及登記之楊英芳有多次詐欺前科，此有卷附臺灣高等法院被告全國
    前案紀錄表可稽（臺灣高等法院高雄分院九十年交抗字第四五號卷第十四頁），
    另證人即代辦上開汽車過戶登記之蘇秋花曾在前審到庭證稱：伊受車主羅正雄之
    託辦理該車之過戶登記手續時並不認識亦未見過異議人，是吳威儀向我表示要買
    給大姐甲○○的，我有看過吳威儀的身分證等語，但異議人則陳稱伊並不認識吳
    威儀等語（本院九十年交聲更字第六號九十年九月三日訊問筆錄參照，該案卷第
    三五、三六頁）；另證人吳威儀於前審時亦到庭證稱：「我的身分證也是被楊英
    芳拿去冒用，拿去買車，楊英芳以前與我是同事」、「因為異議人有向地檢署提
    出告訴，我有去開庭，才知道我的身分證被拿去賣車給車行」等語（同前案九十
    年九月十九日訊問筆錄參照，該案卷第四四頁）。是上開車輛之買賣過戶登記過
    程，應係有人持吳威儀之身分證冒稱係吳威儀本人，並持異議人之身分證詐稱異
    議人係其大姐，而欲購買上開汽車登記汽車所有人為異議人名義，並非異議人自
    己持身分證向出賣人購買汽車及辦理過戶登記手續之情，亦堪認定。雖異議人對
    於其身分證如何被楊英芳持有冒用，究係為他人借用或係遺失一節，異議人前於
    告訴楊英芳詐欺案（臺灣高雄地方法院檢察署八十九年偵字第一八○七六號）偵
    查中曾指稱：係於八十九年四月十三日楊英芳透過伊之親戚向伊借用，說是因他
    財產很多，工廠很多，稅負很重，要將股票過戶在伊名下以逃漏稅（前開偵查卷
    第十四頁），後又具狀抗告稱其身分證係於八十九年四月十五日遺失，並即向臺
    南市第一分局報備在案（臺灣高等法院高雄分院九十年交抗字第四五號卷第六頁
    ），前後供述固有所出入，惟異議人在本院前審中已供明「起初身分證以為是丟
    掉，我就去報案。後來楊英芳知道我去報遺失，他就向承認是他拿的，他表示他
    要過戶股票給我，我表示不要，我只要拿回身分証等語（本院九十年度交聲更字
    第六號九十年九月十九日訊問筆錄參照，該案卷第四十四頁），且其就身分證確
    係由楊英芳取得而冒用之關鍵事實則指證不移，參諸異議人並非本人持有身分證
    向原車主羅正雄購車及登記為所有人，及證人蘇秋花及吳威儀前開所證，異議人
    所稱：身分證係遭楊英芳冒用購車等語之情，即非全無可能。另因案外人楊英芳
    經前審多次傳喚及拘提均未到庭，致無法進一步調查是否楊英芳冒用異議人名義
    購車之事實，然既查無其他證據足證異議人即為本件違規之汽車駕駛人，又無證
    據足證異議人為真正之汽車所有人，參諸道路交通管理處罰條例第八十九條前段
    所規定：「法院受理有關交通事件，準用刑事訴訟法之規定。」則本院依罪疑惟
    輕之刑事訴訟法上之證據法則（最高法院七十六年台上字第四九八六號判例意旨
    ：訴訟上用以證明事實之證據，須於通常一般之人均不致於有所懷疑，而得確信
    其為真實之程度者，始得據以為有罪之認定；倘其證明尚未達到此一程度，而有
    合理之懷疑存在，致使無從為有罪之確信時，即應為無罪之判決），即不能推定
    異議人為汽車駕駛人或所有人之事實，因認本件異議人違規之事實不能證明，而
    原處分機關之處罰即有違誤，原處分未予詳查，遽予裁罰，尚有未洽，本件異議
    為有理由，原處分應撤銷，另諭知異議人不罰。
四、據上論斷，應依道路交通案件處理法第二十條，裁定如主文。
中      華      民      國    九十一    年      三      月    二十五    日
                              臺灣高雄地方法院交通法庭
                                  法  官  邱  明  弘
右正本證明與原本無異。
如不服本裁定，應於裁定送達後五日內，向本院提出抗告狀。
                                  書記官  顏  平  國
中    華    民    國      九十一      年      三      月      二十六    日
